【裁判字號】    97,易,1177
【裁判日期】    971112
【裁判案由】    家暴傷害等
【裁判全文】
臺灣臺南地方法院刑事判決              97年度易字第1177號
公  訴  人  臺灣臺南地方法院檢察署檢察官
被      告  乙○○
上列被告因家暴傷害等案件，經檢察官提起公訴（97年度偵字第
9319號），本院判決如下：
    主  文
乙○○犯傷害罪，累犯，處有期徒刑參月，如易科罰金，以新臺
幣壹仟元折算壹日；又犯恐嚇危害安全罪，累犯，處有期徒刑參
月，如易科罰金，以新臺幣壹仟元折算壹日。應執行有期徒刑伍
月，如易科罰金，以新臺幣壹仟元折算壹日。
    事  實
一、乙○○於民國89年間曾因公共危險案件，經本院（庚股承辦
    ）以89年度南交簡字第949號刑事簡易判決判處有期徒刑3月
    確定，於93年12月30日易科罰金執行完畢。乙○○與甲○○
    為夫妻關係，屬家庭暴力防治法第3條第1款之家庭成員，乙○○於96年9月23日上午11時許，在臺南市○○路○段151巷
    2號家中之2樓臥室內，因細故與甲○○發生口角，乙○○竟
    基於傷害人身體之犯意，徒手毆打甲○○之下巴及掐甲○○
    之頸部，致甲○○受有下巴、頸部挫擦傷之傷害，甲○○並
    因此憤而前往郭綜合醫院驗傷，嗣甲○○於同日下午5時許
    回到上開住處，至同日晚上7時許，乙○○復與甲○○在家
    中發生爭執，乙○○竟另基於恐嚇之犯意，向甲○○恫稱：
    「你敢告我，我就殺你全家，我跟你講，別以為我講好聽的
    」、「你只要去告我，女兒要是落在你們吳家手上，我讓你
    吳家一個個都沒有活口」等語，致甲○○心生畏懼，危害甲○○之安全。
二、案經甲○○訴請臺灣臺南地方法院檢察署檢察官偵查起訴。
    理  由
一、訊據被告乙○○矢口否認其有上開犯行，辯稱：我承認有與
    甲○○拉扯，但沒有傷害她，事情的起因是因為甲○○的衣
    服都亂丟不整理，當時我中秋假期，我要整理房間，請甲○○幫忙，但是甲○○都不肯，自顧上網，我要拉甲○○去看
    她所造成的情形。96年9月23日晚上我沒有罵甲○○，甲○○當時根本不在家，我怎麼可能罵她，96年9月23日上午我
    與她拉扯後，她就已經離家，至96年9月24日中午她才回家
    ，並在當天下午兩、三點時拿刀要殺我，我有去報警，但沒
    有提出告訴。恐嚇的錄音是甲○○拿刀要殺我的時候我的反
    應，我有說起訴書所載的恐嚇言語，但那是因為甲○○拿刀
    要殺我，我媽媽丙○○在中間勸阻，我擔心我媽媽會受傷，
    我想吸引被害人的注意才說那些恐嚇言語云云，並請求傳訊
    證人丁○○、丙○○。
二、被告上開犯行，除經告訴人甲○○於97年4月27日警詢時及
    於檢察官偵查中指訴明確外，經查：
(1)、告訴人甲○○被被告乙○○毆打及掐頸，致受有下巴、頸部
    挫擦傷之傷害，以及其被被告乙○○恐嚇之事實，有郭綜合
    醫院出具之診斷證明書、中華電信公司通話明細表（打113
    全國婦幼保護專線電話）、錄音譯文各1份附卷可稽，並有
    錄音光碟1片附卷可資佐證。
(2)、證人即被告乙○○之姊姊丁○○於本院97年10月15日審理時
    證稱：我母親（丙○○）是96年9月23日下午2點多的時候，
    打電話來告訴我說甲○○與被告發生爭吵，詳細的情形沒說
    很清楚，只說二人發生口角，甲○○就跑出去了，沒有說甲○○是在當天幾點跑出去，後來當天我母親就沒有再打電話
    給我了，當天晚上8、9點時，甲○○跑來我臺南市○○路○
    段68號營業的地方找我，她沒有外傷，我勸甲○○回家，她
    說她不想回去，我說我這邊有房間，當天我和她談到晚上11
    點多，她說要去補習班那邊過夜，但我說不行，後來她晚上
    12點打電話來說要住在補習班，我不知道甲○○96年9月23
    日當天有無回家。甲○○從我那邊離開後，我隔天早上打電
    話回家給我爸爸或是媽媽，說甲○○有來找我，並說我要她
    在我家睡覺，但她不要。
(3)、證人即被告乙○○之母親丙○○於本院97年10月15日審理時
    證稱：我有與被告及甲○○共同住在臺南市○○路○段151
    巷2號家中。96年9月23日他們夫妻吵架時我不知道，當天甲○○幾點跑出去我也不知道，她當天沒有回家睡覺，隔天才
    回來。我是在96年9月23日晚上6、7點才知道甲○○不在家
    ，被告說他和甲○○爭吵，96年9月23日晚上6、7點時我打
    電話跟我女兒丁○○說甲○○他們吵架，且甲○○跑出去。
    甲○○在96年9月24日約中午12點多的時候回家，當時我沒
    有仔細看甲○○的下巴、脖子是否有受傷。
(4)、證人甲○○於本院97年10月15日審理時證稱：96年9月23日
    上午11點多的時候，在臺南市○○路○段151巷2號2樓臥房內
    ，我有與被告發生爭吵，當天早上被告指責我不做家事，並
    說他生病，很辛苦，我說我也生病，並說如果這樣每天吵架
    ，不如離婚，我走到臥室，被告就動手把我推倒在床上並用
    手掐我脖子，事後約過了1個小時就出現紅腫、抓痕，下巴
    有瘀青，應該是被被告的拳頭打到，只打一下，當天中午我
    有去郭綜合醫院驗傷。當天中午被告帶女兒出去後，我與家
    人通電話，家人要我去警察局報案，警察要我先去驗傷再去
    報案，所以我一直到傍晚都是在外面，同日下午5點我回到
    民族路家中。同日晚上（7時許）被告對我恐嚇，經我錄音
    後，當晚8點多我先去警察局報案，警員幫我通報113，之後
    在當晚約10點左右才去丁○○那邊，因為我有一些重要物品
    放在民族路3段151巷2號住處，向她說隔天要回去拿東西。
    我有告訴丁○○96年9月23日上午被告毆傷我的事，丁○○
    說被告如果要殺我的話，我早就死了，並要我們要儘快離婚
    ，小孩在判決之前要先由男方扶養。96年9月23日晚上7點多
    ，被告有對我恐嚇，檢方97年度交查字第861號卷所附的錄
    音光碟片及錄音譯文是我提出來的。錄音中被告問我何時要
    回家（按甲○○之娘家在南投，依錄音及譯文，被告係問「
    你不是要回南投？」，我說隔天要上班（依錄音及譯文，甲○○係答「沒有，明天還要上班耶。」），隔天就是指96年
    9月24日，可以證明確實是在96年9月23日晚上7點左右的時
    候錄音的，而且在鈞院96年度暫家護字第246號民事案96年
    10月12日的訊問筆錄，被告有談到：「96年9月23日當天她
    回來，我們二人發生衝突，當然會講不好聽的話，她弟弟曾
    經說要殺我全家，我才會這樣講」，這可以證明錄音是在96
    年9月23日所錄，且可證明被告有說過恐嚇的話。並證稱：
    我在臺南市○○街培智補習班擔任美語老師，96年9月23日
    晚上（遭被告恐嚇後）我離家後住在培智補習班，直到96
    年9月24日下午3點我下班後，才在當天下午3點20分左右回
    到民族路家中。96年9月23日晚上7點多時被告恐嚇我，是因
    為之前他掐我脖子，我很不舒服，當天晚上他的親戚都來了
    ，我婆婆丙○○上樓叫我吃飯，我當時在2樓的小客廳，因
    為我很不舒服，而且傷痕明顯，所以不下去，後來被告上樓
    就把女兒抱到臥房並把門鎖起來，將他們自己二人鎖在裡面
    ，我就拿出錄音筆，女兒幫我開門，後來事情就如錄音譯文
    所示。96年9月23日當天中午我有撥113專線，時間如我所提
    出之通聯紀錄；96年9月23日當天晚上我去警察局報案時仍
    有與113聯絡，但那次是警察幫我撥的，不是用我的電話等
    語。
(5)、查證人丁○○上開證稱伊母親丙○○是於96年9月23日下午2
    點多的時候，打電話告訴伊說甲○○與被告發生爭吵，甲○○就跑出去了云云，與證人丙○○上開證稱伊是在96年9月
    23日晚上6、7點才知道甲○○不在家，才打電話跟丁○○說
    甲○○他們吵架，且甲○○跑出去云云，二者所言顯然不相
    符合，已難遽以採信。又證人丁○○證稱伊不知甲○○96年
    9月23日當天有無回家，則有關被告於96年9月23日晚上7時
    許，即無法證明被告是否有在家中對甲○○恐嚇一事。又查
    告訴人甲○○於96年9月23日上午11時許，在其住處遭被告
    毆打及掐頸，致受有下巴、頸部挫擦傷之傷害，有郭綜合醫
    院出具之診斷證明書、中華電信公司通話明細表（打113 全
    國婦幼保護專線電話）各1份附卷可稽，核與甲○○所指訴
    及證述之情節相符。又乙○○另於同日晚上7時許，在其住
    處，向甲○○恐嚇：「你敢告我，我就殺你全家，我跟你講
    ，別以為我講好聽的」、「你只要去告我，女兒要是落在你
    們吳家手上，我讓你吳家一個個都沒有活口」等語，致甲○○心生畏懼，危害甲○○之安全，亦有錄音譯文1份附卷可
    稽，並有錄音光碟1片附卷可資佐證。上開錄音光碟片經本
    院於97年10月29日審理時當庭勘驗錄音內容，核與錄音譯文
    所載之內容相符，其中並有被告向甲○○恫稱：「我怕你去
    驗傷，笑死我了，你驗傷，去告我。你敢告我，我就殺你全
    家，我跟你講，別以為我講好聽的」等語及「你只要去告我
    ，女兒要是落在你們吳家手上，我讓你吳家一個個都沒有活
    口」等語，足認被告有上開恐嚇之行為。被告雖辯稱：「恐
    嚇的錄音是甲○○拿刀要殺我的時候我的反應，我有說起訴
    書所載的恐嚇言語，但那是因為甲○○拿刀要殺我，我媽媽
    丙○○在中間勸阻，我擔心我媽媽會受傷，我想吸引被害人
    的注意才說那些恐嚇言語」云云。惟查，甲○○拿刀是因為
    被告說要殺甲○○全家，甲○○才去拿刀想叫被告殺了自己
    （甲○○），一了百了，並非如被告所辯稱之甲○○拿刀要
    殺被告，業據甲○○於96年11月23日在本院96年度暫家護字
    第246號民事案96年11月23日陳述明確，核與上開錄音及錄
    音譯文內容均顯示甲○○係在聽完被告上開恐嚇之語才去拿
    刀，並說「那我們現在來殺」等語之情節相符。又依本院96
    年度暫家護字第246號民事案96年10月12日訊問筆錄，被告
    於庭訊時自陳：「96年9月23日當天她（即甲○○）回來，
    我們二人發生衝突，當然會講不好聽的話，她弟弟曾經說要
    殺我全家，我才會這樣講（即上開恐嚇之語）」，業據本院
    依職權調取上開卷宗查證明確，足見甲○○之錄音是在96
    年9月23日晚上所錄，且可證明被告有說上開恐嚇之話語。
    證人丁○○、丙○○上開證述與甲○○上開證述不符之部分
    ，明顯與事實不符，顯係丁○○、丙○○二人基於其等與被
    告係姊弟及母子親情之關係而偏坦被告之言，自不足採信。
    而被告上開所辯亦無非係避重就輕之詞，應不足採信。
(6)、綜上所述，事證明確，被告之犯行洵堪認定。
三、核被告所為，係犯刑法第277條第1項之傷害罪及同法第305
    條之恐嚇危害安全罪。被告所犯上開2罪間，犯意各別，構
    成要件不同，應予分論併罰。被告於89年間曾因公共危險案
    件，經本院（庚股承辦）以89年度南交簡字第949號刑事簡
    易判決判處有期徒刑3月確定，於93年12月30日易科罰金執
    行完畢之事實，有刑案資料查註紀錄表及臺灣高等法院被告
    前案紀錄表附卷可稽。其於執行完畢後，5年以內故意再犯
    本件有期徒刑以上之上開2罪，為累犯，均應依刑法第47條
    第1項之規定，加重其刑。審酌被告之品行、智識教育程度
    為大學肄業、經濟生活狀況普通、犯罪之動機、目的、手段
    、所生之危害及被告事後仍無悔意等一切情狀，爰分別量處
    如主文所示之刑，並定其應執行刑為有期徒刑5月及諭知易
    科罰金之折算標準，以示懲儆。
據上論斷，應依刑事訴訟法第299條第1項前段，刑法第277條第1
項、第305條、第47條第1項、第51條第5款、第41條第1項前段，
刑法施行法第1條之1，判決如主文。
本案經檢察官戊○○到庭執行職務
中    華    民    國    97    年    11    月    12    日
                  刑事第一庭    法  官  林勝利
以上正本證明與原本無異。
如不服本判決應於收受本判後10日內向本院提出上訴書狀，並應
敘述具體理由。如未敘述上訴理由者，應於上訴期間屆滿後20日
內向本院補提理由書狀（均須按他造當事人之人數附繕本）「切
勿逕送上級法院」。
                                書記官  陳世勳
中    華    民    國    97    年    11    月    12    日
附錄本案論罪科刑法條全文：
中華民國刑法第277條
傷害人之身體或健康者，處3年以下有期徒刑、拘役或1千元以下
罰金。
犯前項之罪因而致人於死者，處無期徒刑或7年以上有期徒刑；
致重傷者，處3年以上10年以下有期徒刑。
中華民國刑法第305條
以加害生命、身體、自由、名譽、財產之事，恐嚇他人致生危害於
安全者，處2年以下有期徒刑、拘役或3百元以下罰金。


司法院資訊處製作；財團法人民間司法改革基金會備份。
